【裁判字號】    99,簡上,393
【裁判日期】    991014
【裁判案由】    傷害
【裁判全文】
臺灣高雄地方法院刑事判決             99年度簡上字第393號
上  訴  人
即  被  告  丁○○
上列上訴人因被告傷害案件，不服本院高雄簡易庭99年度審簡字
第27 40 號中華民國99年5 月5 日第一審判決（聲請簡易判決處
刑案號：99年度偵字第12013 號），提起上訴，本院管轄之第二
審合議庭判決如下：
    主  文
原判決撤銷。
丁○○犯傷害罪，累犯，處拘役柒拾日，如易科罰金，以新臺幣
壹仟元折算壹日。
    事  實
一、丁○○前於民國92年間因傷害案件，經本院以93年度簡上字
    第624 號判處有期徒刑3 月確定，於94年4 月11日易科罰金
    執行完畢。詎猶不知悔改，於98年9 月28日晚間11時許在其
    位於高雄市○○○路162 巷30號住處之「現代經典」大樓門
    口前，適遇該大樓住戶乙○○返回該處，因遭乙○○假借酒
    意無端以言語尋釁致生口角爭執，丁○○遂憤而基於傷害之
    犯意，徒手毆打乙○○，雙方進而發生互毆，致乙○○受有
    右額、右眼眶周圍、口腔周圍、右胸、右膝、左手內側及雙
    小腿擦挫傷等傷害。
二、案經乙○○訴由高雄市政府警察局新興分局報請臺灣高雄地
    方法院檢察署檢察官偵查聲請以簡易判決處刑。
    理  由
壹、程序部分：
一、按被告以外之人於審判外之言詞或書面陳述，除法律有規定
    者外，不得作為證據，刑事訴訟法第159 條第1 項定有明文
    。被告以外之人於偵查中向檢察官所為之陳述，除顯有不可
    信之情況者外，得為證據，刑事訴訟法第159 條之1 第2 項
    亦定有明文。經查，告訴人乙○○於警詢中所為之陳述，係
    被告以外之人於審判外所為之陳述，該等警詢筆錄之記載，
    就證明構成犯罪之事實，本無證據能力。又告訴人於檢察官
    偵訊時，以證人身分所為之供述，雖為被告以外之人於審判
    外之言詞陳述，惟該證言業經具結在卷，與法定要件相符，
    且核其陳述時之外在環境及情況，亦查無顯有不可信之情況
    ，並經本院以證人身分傳喚到院，賦予被告進行交互詰問機
    會，是以，告訴人於偵查中所為證言，自當均有證據能力
二、次按被告以外之人於審判外之陳述，雖不符刑事訴訟法第15
    9 條之1 至第159 條之4 之規定，而經當事人於審判程序同
    意作為證據，法院審酌該言詞陳述或書面陳述作成時之情況
    ，認為適當者，亦得為證據；又當事人、代理人或辯護人於
    法院調查證據時，知有第159 條第1 項不得為證據之情形，
    而未於言詞辯論終結前聲明異議者，視為有前項之同意，刑
    事訴訟法第159 條第1 項、第159 條之5 分別定有明文。查
    除前揭告訴人乙○○於警詢、偵查中證述之證據能力外，被
    告對於本判決所引用之其餘證據均同意作為證據，而經本院
    審酌證據資料作成時之情況，並無違法不當及證明力明顯過
    低之瑕疵，亦無依法應排除其證據能力之情形，認以之作為
    證據應屬適當，並均已依法踐行調查證據程序，故自有證據
    能力。
貳、實體部分：
一、訊據被告丁○○於審理中對其於上揭時、地，基於傷害之犯
    意而徒手毆打告訴人乙○○，致告訴人受有右額、右眼眶周
    圍、口腔周圍、右胸、右膝、左手內側及雙小腿擦挫傷等傷
    害之事實均坦承不諱，核與證人即告訴人乙○○審理中證述
    ：我於98年9 月28日晚間11時許欲返回位於「現代經典」大
    樓住處時，於該大樓門口處遭被告動手毆打，並受有傷害等
    語（見本院卷第40頁、第43頁）、證人即被告友人丙○○警
    詢中證述：當時乙○○與被告發生口角，後來二人越來越激
    動就發生互毆等語（見警卷第3 頁背面），大致相符，且有
    高雄榮民總醫院診斷證明書在卷足資佐證（見警卷第9 頁）
    ，足認被告任意性自白與事實相符，是本案事證明確，被告
    犯行堪以認定，應依法論科。
二、核被告所為，係犯刑法第277 條第1 項之傷害罪；又被告於
    92年間因傷害案件，經本院以93年度簡上字第624 號判處有
    期徒刑3 月確定，於94年4 月11日易科罰金執行完畢，有卷
    附臺灣高等法院被告前案紀錄表可按（見本院卷第50頁暨該
    頁背面），其於5 年以內故意再犯有期徒刑以上之罪，為累
    犯，依同法第47條第1 項規定，加重其刑。原審以被告事證
    明確，予以論罪科刑，固非無見，惟：
(一)、按刑事審判旨在實現刑罰權之分配正義，故法院對於有罪被
    告之科刑，應符合罰刑相當之原則，使輕重得宜，罰當其罪
    ，此所以刑法第57條明定科刑時，應審酌一切情狀，尤應注
    意該條所列10款事項，以為科刑輕重之標準，並賦予法院以
    裁量權，以求個案裁判之妥當性（最高法院90年度臺上字第
    4636號判決參照）。
(二)、查本案被告固於上揭時地毆傷告訴人，惟依證人即「現代經
    典」大樓管理員甲○○於本院審理中證述：告訴人平時喝酒
    後偶藉酒意向他人挑釁，而告訴人於案發當天晚間9 時許離
    開大樓時身上即帶有很濃的酒味，並對我說「被告笨笨的，
    不知死活，如果被告得罪他，就要將被告像螞蟻一樣弄死」
    ，嗣告訴人於晚間11時左右回到大樓時，被告剛好在管理室
    與我聊天，告訴人即再度以言語挑釁被告，並對被告說「要
    怎樣都沒關係，要叫兄弟來處理也沒關係」，被告問告訴人
    為何要講這些話後，告訴人就推被告胸部一下，二人就開始
    拉扯、互推扭成一團，最後二人一起跌到在地，並互相抓住
    對方不願意分開等語（見本院卷第36至37頁），此核與證人
    丙○○警詢中證述：告訴人於事發當時爛醉如泥且站不穩，
    並語出囂張，始與被告發生口角，二人後來才會發生互毆等
    語（見警卷第3 至4 頁），並無二致，是依此情，可知告訴
    人平日酒後動輒假借酒意藉機生端，本案實係肇因於告訴人
    酒後先以言語向被告尋釁，被告因不堪遭辱始與告訴人發生
    互毆情事，是以，告訴人對於本案傷害結果之發生，亦非無
    可歸責之處。
(三)、至告訴人之告訴，係以使被告受刑事訴追為目的，是其陳述
    或不免誇大，是否與事實相符，仍應調查其他事證以資審認
    。本案告訴人雖指稱：我於案發當天晚間雖有飲酒，然於返
    回住處大樓時並未曾以言語或任何方式向被告挑釁，我當時
    在大樓管理室門口外尚未下摩托車時，被告隨即夥同其友人
    丙○○趨前毆打我云云，然查，告訴人對丙○○所提傷害告
    訴案件，業經高雄地方法院檢察署偵查終結，並以無積極事
    證足以證明共同傷害犯行為由，另為不起訴處分確定，此有
    卷附不起訴處分書可稽（參見偵查卷第15頁），且告訴人上
    開指訴內容，復與在場目擊證人甲○○、丙○○證述：因告
    訴人向被告尋釁後，雙方始發生互毆等情，均非相符，則告
    訴人陳稱係遭被告無端毆打一節，是否屬實，已非無疑；況
    告訴人雖另指稱：被告前曾向我借款，後來是因為我拒絕繼
    續借款予給他，所以被告才毆打我云云，然衡之證人甲○○
    證述：告訴人常常到處向人借錢又不還錢等情節，核與被告
    辯稱：伊並未曾向告訴人借錢，係告訴人向其借錢不還之情
    ，大致相符，故告訴人指述其係遭被告無端毆打或其係因拒
    絕借款予被告始遭被告毆打云云，應非屬實，而非可採。
(四)、綜上所述，本案既係肇因於告訴人假借酒意以言語尋釁，被
    告因不堪遭辱始與告訴人發生互毆，原審疏未依被告聲請傳
    喚證人甲○○到院查明上情，尚欠妥適，被告執此指摘原審
    判決不當，非無理由，原判決既有上開可議之處，自應由本
    院予以撤銷改判。爰審酌被告為智識成熟之成年人，不思以
    理性溝通之方式排解糾紛，與他人僅因一時細故即動輒以拳
    腳相向，並與他人互毆成傷，惟念及被告犯後坦承犯行，態
    度良好，而告訴人所受傷害僅係右額、右眼眶周圍、口腔周
    圍、右胸、右膝、左手內側及雙小腿等處擦挫傷，犯罪情節
    非重，且告訴人就本案之肇致尚非全然無因，及被告之品行
    、生活狀況、智識程度等一切情狀，量處如主文所示之刑，
    並諭知易科罰金之折算標準。
據上論斷，應依刑事訴訟法第455 條之1 第1 項、第3 項、第36
9 條第1 項前段、第364 條、第299 條第1 項前段，刑法第277
條第1 項、第47條第1 項、第41條第1 項前段，刑法施行法第1
條之1第1項、第2項前段，判決如主文。
本案經檢察官鄧藤敦到庭執行職務。
中    華    民    國    99    年    10    月    14    日
                  刑事第十八庭      審判長法  官  黃宗揚
                                          法  官  陳芸珮
                                          法  官  鄭子文
上正本證明與原本無異。
不得上訴。
中    華    民    國    99    年    10    月    14    日
                                          書記官  王立山
附錄本判決論罪科刑所依據之法條：
中華民國刑法第277條
傷害人之身體或健康者，處 3 年以下有期徒刑、拘役或 1 千元
以下罰金。
犯前項之罪因而致人於死者，處無期徒刑或 7 年以上有期徒刑
；致重傷者，處 3 年以上 10 年以下有期徒刑。

司法院資訊處製作；財團法人民間司法改革基金會備份。
